【裁判字號】    96,訴,980
【裁判日期】    970104
【裁判案由】    強盜等
【裁判全文】
臺灣臺南地方法院刑事判決               96年度訴字第980號
公  訴  人  臺灣臺南地方法院檢察署檢察官
被      告  戊○○
指定辯護人  蔡弘琳律師
上列被告因強盜等案件，經檢察官提起公訴（96年度偵字第3823
號），本院判決如下：
    主  文
戊○○共同傷害人之身體，處有期徒刑壹年陸月，減為有期徒刑
玖月。又共同意圖為自己不法之所有，結夥三人以上，攜帶兇器
，以脅迫至使不能抗拒，而使人交付其物，處有期徒刑捌年。扣
案之梅花扳手貳支沒收。應執行有期徒刑捌年捌月。扣案之梅花
扳手貳支沒收。
    事  實
一、戊○○於民國九十六年二月十三日晚上七時許，以電話邀約
    甲○○、丙○○及乙○○，至臺南市○○區○○街二段二百
    六十三巷三十一號，欲商談雙方之債務糾紛，惟戊○○竟夥
    同六、七名姓名、年籍不詳之成年男子，共同基於傷害之犯
    意聯絡，要求甲○○須將戊○○所開立之本票、金錢借貸契
    約及車輛讓渡書交出，甲○○不從，戊○○遂持梅花扳手，
    其他人則持椅子、保溫瓶、酒瓶、梅花扳手或徒手共同毆打
    甲○○及丙○○，造成甲○○受有頭部外傷、胸部、背部、
    雙上臂、左臉挫傷、第四、五腰椎骨折之傷害，丙○○則受
    有頭部外傷併左臉血腫及頭皮撕裂傷、胸部及背部挫傷之傷
    害，戊○○並拿出其所有之西瓜刀三支讓甲○○及丙○○握
    刀柄，自行破壞屋內家具設備，並強灌甲○○、丙○○烈酒
    ，以製造甲○○及丙○○酒後鬧事之情形，復基於意圖為自
    己不法所有之強盜犯意，攜帶其所有可為兇器之梅花扳手二
    支作為脅迫之工具，同時要求甲○○、丙○○及乙○○將身
    上之財物交出，否則不得離開現場，致使甲○○、丙○○及
    乙○○均處於不能抗拒之狀態，而分別將身上之現金新臺幣
    （下同）四百元、七百元及二千元交予戊○○，嗣經丙○○
    趁機撥打電話予黃國峰報警處理，經警到場後查扣梅花扳手
    二支及西瓜刀三支（含西瓜刀封套三個）。
二、案經甲○○、丙○○及乙○○訴由臺南市警察局第三分局報
    告臺灣臺南地方法院檢察署檢察官偵查起訴。
    理  由
壹、程序部分：
    按被告以外之人於審判外之陳述，雖不符合同法第一百五十
    九條之一至第一百五十九條之四之規定，但經當事人於審判
    程式同意作為證據，法院審酌該言詞陳述或書面陳述作成時
    之情況，認為適當者，亦得為證據，刑事訴訟法第一百五十
    九條之五第一項亦定有明文。經查，本判決下列所引用之各
    該被告以外之人於審判外之陳述，雖屬傳聞證據，然證人甲○○、丙○○於警詢中之陳述均出於自由意思為之，且陳述
    之時點較接近於事實發生之時點，陳述之內容係其等親自見
    聞之事，亦無不法取供之情形，是以其等於警詢陳述當時之
    客觀情況具有較可信之特別情況，復為證明本件犯罪事實存
    否所必要，應認為有證據能力。況被告及辯護人於本院準備
    程序期日中均表示同意下列被告以外之人所為之陳述（見本
    院卷第二五頁），本院審酌上開證據資料製作時之情況，並
    無顯有不可信及違法不當之瑕疵，亦認為以之作為證據應屬
    適當，故揆諸前開規定，前揭證據資料均應例外認定有證據
    能力，合先說明。
貳、實體部分：
一、訊據被告戊○○固坦於九十六年二月十三日晚上七時許，以
    電話邀約甲○○、丙○○及乙○○，至臺南市○○區○○街
    二段二六三巷三十一號，欲商談雙方之債務糾紛，並有在現
    場，被告並基於傷害之犯意，毆打甲○○及丙○○等語（見
    本院卷第二五頁至第二六頁），惟辯稱：「只有我一人傷害
    證人甲○○及丙○○」云云，然查，證人甲○○受有頭部外
    傷、胸部、背部、雙上臂、左臉挫傷、第四、五腰椎骨折之
    傷害，證人丙○○則受有頭部外傷併左臉血腫及頭皮撕裂傷
    、胸部及背部挫傷之傷害，復有郭綜合醫院診斷證明書附卷
    可參（見警卷第十六頁至第十九頁），如僅由被告一人為之
    ，如何造成上開二名證人如此多之傷害？其次，參酌證人甲○○於本院審理時證述：「（當天你是被誰打？）戊○○，
    還有一個他帶去的人己○○打我」等語（見本院卷第五二頁
    ），證人丙○○證稱：「戊○○先出手，被告拿竹椅子打我
    頭及身體，之後他們七、八個人一起圍毆我，後來我就躺在
    那邊全身是血」等語（見本院卷第六十頁），經核與證人乙○○證稱：「（被告有無打丙○○、甲○○？）被告也有打
    ，他和在場的那幾個人都有拿東西，互相拿來拿去，有的人
    拿椅子、有的人拿保溫瓶、酒瓶、木棍，被告也有用腳踹、
    用拳頭打」等語互核一致（見本院卷第六六頁），足證被告
    與在場之人，確係基於共同傷害之犯意聯絡，而為傷害行為
    之分擔，甚為明確。準此以觀，被告辯稱上揭證人甲○○及
    丙○○所受之傷害係其一個人所造成云云，不僅與經驗法則
    有違，復與證人互核一致之證詞迥異，亦無法提出其他證據
    證明其所言屬實，從而，被告顯有共同傷害之犯行，殆無疑
    義。
二、其次，被告雖亦矢口否認有何強盜之行為，辯稱：「我沒有
    強盜行為，是甲○○、丙○○帶三支刀來砍我」云云。惟查
    ：
（一）、證人甲○○於審理時證稱：「（當天你有無帶本票、讓
        渡書這些資料到被告處所？）我怎麼可能拿過去。因為
        被告錢還沒有還我，當時我的人已經被他控制住了，所
        以被告叫我把皮包打開他要看」，「（當天你還有無其
        他財物損失？）我身上只有四百元，被告叫我把身上的
        錢交出來，我人被他控制住了，所以我只能拿給他。我
        太太還拜託他留點錢給我兒子買早餐」，「戊○○就指
        揮他們同夥說如果鄰居問的話就說裡面在遊戲，他叫我
        們靠在牆壁，丙○○已經倒在地上無法行動，乙○○想
        要來維護我們的時候，被壓在旁邊，被打耳光。打完之
        後人都還在房間裡面無法動彈」，「（灌酒和取財物的
        過程何者為先？）戊○○控制我們行動以後，先灌我們
        酒，是四角瓶的洋酒，如紹興酒的高度大概一台呎，我
        們貼在牆壁，他們叫丙○○起來，灌我和丙○○，叫我
        們吞下去，還有一個人在控制、監視我們，外面還有人
        在外面防止鄰居要來問發生什麼事情」，「（你們喝了
        多少酒？）只能一直喝，我不知道量多少，就是要我們
        醉」，「（喝酒之後才拿你的錢包？）拿錢的時候，當
        時我抱著錢包，戊○○先叫丙○○拿錢出來，丙○○拿
        多少錢出來我不清楚，後來戊○○叫我打開我抱著的錢
        包，叫我錢拿出來，我拿出來給戊○○，己○○站在戊○○旁邊，戊○○把錢拿給己○○等語（見本院卷第五
        三頁至第五四頁），證人乙○○並證稱：「（戊○○有
        無拿你的錢？）有」，「（如何拿你的錢？）當時被告
        叫我們把身上的錢拿出來，我身上有二千元，就全部拿
        出來」，「他拿錢以後，我有看到他拿錢給他旁邊的一
        個朋友」等語（見本院卷第六八頁），而證人丙○○則
        證稱：「被告叫我把身上的錢拿出來，當時我身上大約
        七、八百元」，「（你把錢拿給被告後，被告如何處理
        ？）他拿給在旁一位體格很好的朋友」等語（見本院卷
        第六十頁），亦與其警詢所證述係七百元等情相符（見
        警卷第六頁），參酌被告戊○○結夥三人以上而持梅花
        扳手（攜帶兇器及結夥三人以上之部分，詳後述），而
        依證人上開證詞，足證被告顯然係以優勢人數控制證人
        甲○○、丙○○，並使渠等貼向牆壁後，再持梅花扳手
        脅迫證人甲○○、丙○○及乙○○各別將身上之四百元
        、七百元、二千元財物交出，依當時之情形客觀判斷，
        確實已足使證人甲○○、丙○○及乙○○處於不能抗拒
        之狀態，因而給付上開財物予被告戊○○，殆無疑義，
        觀諸上開財物既非被告所有，被告竟以此不法手段取得
        ，益證被告於行為時，主觀上確有使證人三人交付財物
        之意圖為自己不法所有之強盜犯意，彰彰甚明。
（二）、其次，證人甲○○另證稱：「我開車，丙○○和我太太
        乙○○先下去，大門進去，裡面還有一個門，他們到門
        口，戊○○就站在門口，和丙○○說話，我太太走比較
        慢，戊○○一開始說到屋內談，屋裡面很暗，我不知道
        裡面埋伏了六、七個人，被告還假意說要要買便當給我
        吃，叫我們進去，進去以後他就把門關起來，裡面後面
        的門打開，光線出來之後，有一些人在裡面喝酒，後來
        就把我們推進去，我們看情形不對，正要離開，他就不
        讓我們離開」等語（見本院卷第五一頁），足證案發當
        時，確有結夥三人以上埋伏在現場無誤，而關於上開現
        場所埋伏之人數，經核與證人丙○○、乙○○證述之人
        數大致相符（見本院卷第六十頁、第六一頁及第六七頁
        ），其中證人丙○○並證稱：「（你把錢拿給被告後，
        被告如何處理？）他拿給在旁一位體格很好的朋友」，
        「（在場的七、八人何時離開？）被告帶甲○○去外面
        叫他簽一百萬元本票的時候，就叫七、八個人在外面顧
        著」，「被告差不多在那個時候灌我們酒和拿刀出來，
        之後他就跟甲○○拿錢，被告說出去外面寫，七、八個
        人就跟著一起出去」等語（見本院卷第六一頁），經審
        酌證人丙○○及甲○○前開互核相符之證詞以觀，足證
        被告於以強暴方式灌證人甲○○、丙○○及乙○○酒當
        時，確有結夥三人以上在場，甚至由各該人把風以防止
        證人逃逸，益證被告結夥三人以上在場並為強暴行為時
        ，依被告所結夥之人數，確足以壓制證人之行動自由，
        顯然該當於至使不能抗拒之客觀狀態，甚為灼然。
（三）、再者，被告於警詢中亦自承係以左手持梅花扳手控制證
        人等語（見警卷第二頁），經核與當時至現場處理之警
        員即證人丁○○證稱：「我到現場以後，我的車子快到
        被告家裡的時候，甲○○慢慢走過來，我停車打開門，
        被告從那個門也是用走的，兩手各拿梅花扳手，我打開
        車門，甲○○說警察救我，我問被告說你手持梅花扳手
        做什麼，被告也很配合就交出來」等語（見本院卷第七
        十頁），足證於警方到達前，被告確係持梅花扳手二支
        作為脅迫證人之工具，應無疑義，而徵諸證人亦證稱：
        「西瓜刀在被告屋外就有一支，屋內裡面也有一支，乙○○跟我講說有三把，我說屋子是被告的，是否可以配
        合翻一下，被告有配合翻開沙發就又發現另外一支西瓜
        刀」等語（見本院卷第七十頁），並與證人丙○○於警
        詢中所證述：「戊○○同時拿出三支刀，要我和甲○○
        握刀柄，要我和甲○○在刀柄留下指紋」等語（見警卷
        第六頁），復有照片二幀及扣押物品清單一紙附卷足佐
        ，可證當時西瓜刀三支確係由被告攜帶至現場，並非如
        被告所稱係證人所攜帶云云，且由於被告欲將該西瓜刀
        三支交由證人丙○○及甲○○留下指紋所用，以製造行
        為當時係證人鬧事之假象，故被告於警員到場時既持有
        梅花扳手二支，在此一時間範圍內，應可認定該梅花扳
        手即係被告用以脅迫證人所使用之工具無誤，準此諸節
        以觀，被告於強盜行為當時係攜帶兇器，並有結夥三人
        以上，進而持梅花扳手脅迫證人交付財物，甚為灼然，
        亦足證被告與其餘姓名、年籍不詳之共犯間，確有加重
        強盜之犯意聯絡及行為分擔，洵屬明確。
（四）、此外，復有刑案現場照片及查獲照片十六張附卷可參，
        綜上各情相互勾稽，被告所辯屬卸責之詞，不值採信，
        而證人上開證述之詞，與事實較為吻合而屬可信，本案
        事證明確，被告之上開犯行，均洵堪認定，應依法論科
        。
二、按刑法第三百二十一條第一項第三款規定所謂之兇器，其種
    類並無限制，凡客觀上足對人之生命、身體、安全構成威脅
    ，具有危險性之兇器均屬之，且祇須為犯行時攜帶此種具有
    危險性之兇器為已足，並不以攜帶之初有行兇之意圖為必要
    ，有最高法院七十九年度臺上字第五二五三號判例意旨可資
    參照。被告確有攜帶西瓜刀三支用以製造證人鬧事之假象，
    並以梅花扳手二支脅迫證人乙節，業經前開證人證述無訛，
    且徵諸西瓜刀乃係鐵製、銳利之物品，梅花扳手質地亦屬堅
    硬，依一般社會生活經驗，該西瓜刀及梅花扳手顯然均得以
    攻擊人身，對人之生命、身體、安全足以構成威脅，自屬刑
    法第三百二十一條第一項第三款所稱之兇器無訛。另按刑法
    上所謂結夥三人以上係指有共同犯罪之故意，結為一夥，共
    同至現場實施犯罪而言，均無礙其共同正犯之成立，應計入
    結夥之內。核被告戊○○所為，係犯強盜罪而有刑法第三百
    二十一條第一項第三款、第四款之情形，構成刑法第三百三
    十條第一項之加重強盜罪及同法第二百七十七條第一項之傷
    害罪。被告就上揭傷害及加重強盜犯行，與姓名、年籍不詳
    之成年男子間，有犯意聯絡及行為分擔，均為共同正犯。又
    被告上開傷害行為及加重強盜行為，係以一傷害行為觸犯三
    個傷害罪及一行為觸犯三個加重強盜罪，分別為想像競合犯
    ，應各依刑法第五十五條之規定論以一罪，分別從一重之傷
    害罪及從一重之加重強盜罪處斷。爰審酌被告正值青壯之年
    ，本應憑自己之力經營謀生，僅因一時貪念，即為本件犯行
    ，任意侵害他人財產安全，嚴重危害社會治安，對於證人之
    身、心造成極大之傷害，況且，證人甲○○所受頭部外傷、
    胸部、背部、雙上臂、左臉挫傷、第四、五腰椎骨折之傷害
    ，證人丙○○受有頭部外傷併左臉血腫及頭皮撕裂傷、胸部
    及背部挫傷之傷害，均屬非輕，有郭綜合醫院診斷證明書附
    卷可參（見警卷第十六頁至第十九頁），被告復矢口否認犯
    行，犯後態度不佳等一切情狀，分別量處如主文所示之刑，
    以昭炯戒。末按犯罪在中華民國九十六年四月二十四日以前
    者，除本條例另有規定外，經判處有期徒刑、拘役或罰金者
    ，減其刑期或金額二分之一（中華民國九十六年罪犯減刑條
    例第二條第一項第三款參照）；又按依本條例應減刑之罪，
    未經判決確定者，於裁判時，減其宣告刑，依其項規定裁判
    時，應於判決主文同時諭知其宣告刑及減得之刑（中華民國
    九十六年罪犯減刑條例第七條參照）。查被告為上開傷害行
    為後，中華民國九十六年罪犯減刑條例於九十六年六月十五
    日通過，於九十六年七月十六日施行，是其所犯刑法第二百
    七十七條第一項傷害罪，其犯罪時間在九十六年四月二十四
    日以前，合於減刑條件，於裁判時併減其宣告刑，並定其應
    執行之刑，以昭炯戒。末查，扣案梅花扳手二支，為被告所
    有供犯罪所用之物，有扣押物品清單附卷可佐，爰依刑法第
    三十八條第一項第二款之規定，宣告沒收。至於西瓜刀三支
    （含封套三個）固為被告所攜帶，然係被告為以假造證人甲○○及丙○○酒後鬧事以誣陷證人所使用之工具，並非本案
    供強盜取財所使用之脅迫工具，故該西瓜刀三支（含封套三
    個）既非犯強盜罪所用，爰不另行宣告沒收，附此敘明
據上論斷，刑事訴訟法第二百九十九條第一項前段，刑法第二十
八條、第二百七十七條第一項、第三百三十條第一項、第五十五
條、第五十一條第五款、第三十八條第一項第二款，中華民國九
十六年罪犯減刑條例第二條第一項第三款、第七條第一項，判決
如主文。
本案經檢察官陳建宏到庭執行職務。
中    華    民    國    97    年    1     月    4     日
                  刑事第四庭    審判長法  官  鄭文祺
                                      法  官  許蕙蘭
                                      法  官  黃翰義
以上正本證明與原本無異。
如不服本判決應於收受本判後10日內向本院提出上訴書狀，並應
敘述具體理由。如未敘述上訴理由者，應於上訴期間屆滿後20日
內向本院補提理由書狀（均須按他造當事人之人數附繕本）「切
勿逕送上級法院」。
                                      書記官  謝文心
中    華    民    國    97    年    1     月    7     日
附錄本件論罪科刑法條全文：
中華民國刑法第277條
（普通傷害罪）
傷害人之身體或健康者，處3年以下有期徒刑、拘役或1千元以下
罰金。
犯前項之罪因而致人於死者，處無期徒刑或7年以上有期徒刑；
致重傷者，處3年以上10年以下有期徒刑。
中華民國刑法第321條
（加重竊盜罪）
犯竊盜罪而有左列情形之一者，處6月以上、5年以下有期徒刑：
一、於夜間侵入住宅或有人居住之建築物、船艦或隱匿其內而犯
    之者。
二、毀越門扇、牆垣或其他安全設備而犯之者。
三、攜帶兇器而犯之者。
四、結夥三人以上而犯之者。
五、乘火災、水災或其他災害之際而犯之者。
六、在車站或埠頭而犯之者。
前項之未遂犯罰之。
中華民國刑法第330條
（加重強盜罪）
犯強盜罪而有第321條第1項各款情形之一者，處7年以上有期徒
刑。
前項之未遂犯罰之。


司法院資訊處製作；財團法人民間司法改革基金會備份。
